臺灣嘉義地方法院民事判決　九十二年度訴字第八五七號
　　原　　　告　丙○○
　　訴訟代理人　乙○○
　　被　　　告　甲○○　籍設嘉.
　　　　　　　　　　　　居嘉義.
　　　　　　　　　　　　現在臺灣嘉義監獄鹿草分監執行中
右當事人間請求損害賠償事件，經本院刑事庭移送而來（九十二年度交附民字第四九
號），於民國九十三年七月二十七日言詞辯論終結，判決如左：
    主      文
被告甲○○應給付原告新臺幣捌拾萬元，及自民國九十二年七月三日起至清償日，按
年息百分之五計算之利息。
訴訟費用由被告負擔。
    事實及理由
壹、程序方面：按訴狀送達後，原告不得將原訴變更或追加他訴，但請求之基礎事實
    同一、擴張或減縮應受判決事項之聲明者，不在此限。民事訴訟法第二百五十五
    條第一項第二款、第三款定有明文。本件原告起訴原請求被告給付新臺幣（下同
    ）二百二十萬元，及自起訴狀繕本送達之翌日起至清償日止，按年息百分之五計
    算之利息。嗣於九十三年四月五日減縮請求被告給付七十九萬八千三百元，並追
    加請求眼鏡毀損所受損害一千五百元，並均自起訴狀繕本送達翌日起至清償日止
    ，按年息百分之五計算之利息，核為應受判決事項聲明之減縮及追加，揆諸首揭
    規定，原告所為應受判決事項聲明之減縮及追加，於法均無不合，應予准許，首
    先敘明。
貳、原告起訴主張：
一、被告甲○○於民國九十一年十二月二十一日下午三時許，駕駛車牌號碼ＲＯ─九
    四一九號自小貨車，行駛於嘉義市區拆除違規看板之際，途經嘉義市○○路與民
    生北路口，未注意車前狀況，並隨時採取必要之安全措施，且未遵守行近行人穿
    越道前，應減速慢行，遇有行人穿越時，無論有無交通警察指揮或號誌指示，均
    應暫停讓行人先行通過之規定，而爭道撞及正沿行人穿越道行走之原告，致原告
    受有左上眼瞼撕裂傷、左眼眶底部骨折等傷害，並致生外傷性視神經性病變、左
    眼無光感全盲之重傷害，案經臺灣高等法院臺南分院判處有期徒刑七月確定。為
    此，本於侵權行為之法律關係提起訴訟，並聲明：被告應給付原告八十萬元，及
    自起訴狀繕本送達翌日起至清償日，按年息百分之五計算之利息。
二、原告請求之金額如下：
（一）支出醫藥費共二萬三千九百九十元。
（二）支出救護車費用一千五百元。
（三）因車禍致眼鏡毀損，損失一千五百元。
（四）自受傷後，增加生活上必要費用，購買藥品五萬五千八百元、營養品二萬一千
      八百十五元。
（五）看護費用：自九十一年十一月二十一日起至九十三年三月止，請求十九萬五千
      三百九十五元。
（六）精神上損害賠償：五十萬元。
參、被告則以：承認於上揭時、地駕駛上揭小貨車與原告發生車禍之事實，惟當時綠
    燈欲行駛時，原告從旁邊卡住其後視鏡，是原告被告的自小貨車，被告無過失。
    至於原告主張之醫藥費、交通費、眼鏡毀損費、藥品、營養品、看護費用不爭執
    ，但認為精神上損害賠償過高等語置辯，並聲明：原告之訴駁回。
肆、得心證之理由：
一、原告主張被告於九十一年十二月二十一日下午三時許，駕駛車牌號碼ＲＯ─九四
    一九號自小貨車，在嘉義市○○路與民生北路口，因未注意車前狀況，並隨時採
    取必要之安全措施；且行近行人穿越道前，未減速慢行，遇有行人穿越時，無論
    有無交通警察指揮或號誌指示，均應暫停讓行人先行通過，而爭道撞及正沿行人
    穿越道行走之原告，致原告受有左上眼瞼撕裂傷、左眼眶底部骨折等傷害，並致
    生外傷性視神經性病變、左眼無光感全盲之重傷害之事實，業據提出財團法人天
    主教聖馬爾定醫院（下稱聖馬爾定醫院）診斷證明書二紙為證，並經本院依職權
    調取臺灣高等法院臺南分院九十二年度交上易字第一○六九號卷宗核閱屬實，應
    堪採信。
二、被告於偵查中供稱：其沒有注意車前狀況，應有過失等語（見偵查卷第十頁正面
    ），而當時原告係行走於行人穿越道，其年事已高（八十一歲），當係緩步而行
    ，而非突然衝出通過，且依卷附之道路交通事故調查報告表現場圖觀之，該路段
    寬十公尺，而事故發生時間為下午三時許，為日間自然光線，路面無缺陷、無障
    礙物，視距良好，並無不能注意之情事，足證被告當時未注意車前狀況致撞擊原
    告至明，而其辯稱其看不到原告云云，殊難採信。
三、按汽車行駛時，駕駛人應注意車前狀況，並隨時採取必要之安全措施，又行近行
    人穿越道前，應減速慢行，遇有行人穿越時，無論有無交通警察指揮或號誌指示
    ，均應暫停讓行人先行通過，道路交通安全規則第九十四條第三項、第一百零三
    條定有明文。被告於右開時、地駕車行駛，理應注意上開規定，小心駕駛。而肇
    事當日視線良好，路面乾燥並無缺陷或障礙物，並無不能盡其應注意義務之情事
    ，有前開道路交通事故調查報告表可按，被告於前揭時地駕車，應注意能注意而
    不注意上開規定，以致肇事，其行為自有過失。本件經送臺灣省嘉雲區車輛行車
    事故鑑定委員會鑑定結果，亦認：「甲○○無照駕駛自小貨車，撞及於行人穿越
    道上之行人，為肇事原因。丙○○：無肇事因素。」，有該會九十二年六月十二
    日嘉鑑字第九二○五四○號函一份附於本院九十二年度交易字第五六號刑事卷（
    第十七頁）可稽。本件復經送臺灣省車輛行車事故覆議奠定委員會覆議結果，亦
    認為「同意嘉雲區鑑委會函說明二之分析意見」，亦為相同認定，有該會九十三
    年二月十日府覆議字第九二一一四六六號函一份附卷足憑。又原告確因本件車禍
    受有前開重傷害，已如前述，則被告之過失行為與原告之重傷害間，顯有相當因
    果關係，被告過失侵權行為，堪以認定。
四、按因故意或過失，不法侵害他人之權利者，負損害賠償責任。不法侵害他人之身
    體或健康者，對於被害人因此喪失或減少勞動能力或增加生活上之需要時，應負
    損害賠償責任。又不法侵害他人之身體、健康、名譽、自由、信用、隱私、貞操
    ，或不法侵害其他人格法益而情節重大者，被害人雖非財產上之損害，亦得請求
    賠償相當之金額。民法第一百八十四條第一項前段、第一百九十三條第一項、第
    一百九十五條第一項定有明文。本件被告就原告損害之發生有過失如前所述，茲
    就原告所受損害數額分述如下：
（一）醫藥費部分：原告主張因本件車禍受傷，在聖馬爾定醫院及長庚紀念醫院接受
      治療，計支付醫療費用（自行負擔金額）二萬三千九百九十元（聖馬爾定醫院
      一萬八千二百九十八元，長庚紀念醫院五千六百九十二元），並提收據五份為
      證，為被告所不爭執（九十三年七月二十七日言詞辯論筆錄），堪信為真實，
      並屬必要費用支出，應予准許，
（二）交通費用：原告主張因車禍後，支付救護車一千五百元，並提出統一發票一紙
      為證，為被告所不爭執（詳同上筆錄），應堪信為真實，亦為必要費用，應予
      准許。
（三）眼鏡毀損一千五百元，業據原告提出收據一紙，並為被告所不爭執（詳同上筆
      錄），堪信為真實，應予准許。
（四）增加生活上必要費用：原告主張因車禍眼睛受傷，為此增加生活上所必需購買
      藥品及營養品共七萬七千六百十五元，並提出收據及傳銷訂購明細表共七份為
      證，為被告所不爭執（詳同上筆錄），應堪信為真實，亦為必要費用，應予准
      許。
（五）看護費用：原告主張自車禍後，因眼睛受傷，無法自已照顧，而增加生活上之
      需要，每月看護費按最低基本工資一萬五千八百四十元計算，算至九十三年三
      月底，惟超過部分不請求，而請求十九萬五千三百九十五元。按因親屬受傷，
      而由親屬代為照顧被上訴人之起居，固係基於親情，但親屬看護所付出之勞力
      ，並非不能評價為金錢，只因兩者身分關係密切而免除支付義務，此種親屬基
      於身分關係之恩惠，自不能加惠於加害人即上訴人。故由親屬看護時，雖無現
      實看護費之支付，但應衡量及比照僱用職業護士看護情形，認被害人即原告受
      有相當於看護費之損害，得向被告請求賠償，乃現今實務上所採之見解，亦較
      符公平正義原則。又查原告受有左上眼瞼撕裂傷、左眼眶底部骨折等傷害，並
      致生外傷性視神經性病變、左眼無光感全盲之重傷害，且無恢復可能之事實，
      已如上述，其行動自屬不便，家人看護勢必付出相當之勞力與精神，原告主張
      按最低基本工資計算，堪稱合理。又原告需人看護之期間為自車禍後至九十三
      年三月底，其餘不請求，而共請求看護費用十九萬五千三百九十五元，並非過
      高，且為被告所不爭執（詳同上筆錄），亦應准許。
（六）精神上損害賠償：五十萬元。本件被告侵害原告之身體及健康，原告精神上自
      受有損害，當可請求精神上之損害賠償，而民法第一百九十五條第一項所賠償
      之金額是否相當，應斟酌雙方身分資力與加害程度，及其他各種情形核定相當
      數額，最高法院五十一年台上字第二二三號判例意旨參照。查原告受有前開之
      傷害，本院爰斟酌原告為大學肄業、年齡八十一歲、已退休、已婚、三名子女
      ；被告國小畢業、年齡四十三歲、從事蓋鐵皮屋工作，有土地一筆、汽車二輛
      、已婚等情、及原告精神上所受之痛苦與被告加害程度等一切情狀，認為原告
      請求精神上之損害賠償在五十萬元，亦屬合理。
（七）依上所述，原告所得請求得准許之金額為八十萬元（２３９９０﹢１５００﹢
      １５００﹢７７６１５﹢１９５３９５＝８０００００）。
五、復按給付有確定期限者，債務人自期限屆滿時起，負遲延責任。給付無確定期限
    者，債務人於債權人得請求給付時，經其催告而未為給付，自受催告時起，負遲
    延責任。其經債權人起訴，或依督促程序送達支付命令，與催告有同一之效力。
    民法第二百二十九條第一、二項分別定有明文；又遲延之債務，以支付金錢為標
    的者，債權人得請求依法定利率計算之遲延利息。但約定利率較高者，仍從其約
    定利率；而應付利息之債務，其利率未經約定，亦無法律可據者，週年利率為百
    分之五。亦為同法第二百三十三條第一項及第二百零三條所明定。查本件原告請
    求被告應賠償之金額，並未定有給付之期限，則原告請求自起訴狀繕本送達被告
    之翌日起，按年息百分之五計算之利息，並未逾上開規定之範圍，自無不合；查
    原告起訴狀繕本係於九十二年七月二日送達被告收受，則原告請求自九十二年七
    月三日起至清償日止，按年息百分之五計算之利息，洵屬正當。
陸、訴訟費用裁判之依據：民事訴訟法第七十八條。
中　　　華　　　民　　　國　　九十三　　年　　　七　　　月　　 三十 　　日
~B臺灣嘉義地方法院民事第二庭
~B　　法　官　張　育　彰
右為正本係照原本作成。
如對本判決上訴須於判決送達後廿日內向本院提出上訴狀。
中　　　華　　　民　　　國　　九十三　　年　　　七　　　月　　 三十 　　日
~B　　書記官　馮　澤　文
